臺灣士林地方法院民事判決　　　　　　　99年度小上字第70號
上　訴　人　楊雅智
被上訴人　　臺灣新光商業銀行股份有限公司
　　　　　　　　　　　　、27樓、28樓、30樓
法定代理人　李增昌
被上訴人　　新光行銷股份有限公司
法定代理人　李明新
上列當事人間清償借款事件，上訴人對於中華民國99年10月6 日
本院內湖簡易庭99年度湖小字第581 號第一審判決提起上訴，本
院判決如下：
    主  文
上訴駁回。
第二審訴訟費用新臺幣壹仟伍佰元由上訴人負擔。
    理  由
一、按關於請求給付金錢或其他代替物或有價證券之訴訟，其標
    的金額或價額在新臺幣（下同）10萬元以下者，適用小額程
    序。民事訴訟法第436 條之8 第1 項定有明文。本件訴訟標
    的金額2 萬元為10萬元以下，原審乃依小額訴訟程序審理。
    又對於小額訴訟之第一審裁判之上訴，非以其違背法令為理
    由不得為之，第436 條之24第2 項分別定有明文。另按上訴
    狀內應記載上訴理由，表明下列各款事項：(一)原判決所違背
    之法令及其具體內容。(二)依訴訟資料可認為原判決有違背法
    令之具體事實，觀諸民事訴訟法第436 條之25規定甚明。由
    是觀之，上訴狀應就第一審判決如何違背法令為具體之指摘
    ，並揭示該法規之條項或其內容，若係成文法以外之法則，
    應揭示該法則之旨趣，倘為司法院解釋或最高法院之判例，
    則應揭示該判解之字號或其內容，或揭示如何當然違背法令
    之事實，上訴狀如未依此項方法表明者，即難認為已對第一
    審判決之違背法令有具體之指摘。最高法院71年度臺上字第
    314 號判例參照。復按，小額程序之第二審判決，依上訴意
    旨足認上訴為無理由者，得不經言詞辯論為之。民事訴訟法
    第436 條之29第2 款亦定有明文。
二、本件上訴人上訴理由略以：
（一）本件申請表之裝訂，有刻意隱藏「誠泰行銷」及「本表係
      向誠泰銀行申請消費性貸款」等字樣，讓消費者不知申請
      表係申請貸款之用，顯已違反消費者保護法施行細則第12
      條之規定。且申請表之當事人為上訴人與訴外人巔峰電信
      股份有限公司（下稱巔峰電信），被上訴人新光行銷股份
      有限公司（下稱新光行銷）並非上開申請表契約之當事人
      。又上訴人縱同意被上訴人新光行銷代為向被上訴人臺灣
      新光商業銀行股份有限公司（下稱新光銀行）申請消費性
      商品貸款，核其法律性質係以法律行為授與代理權，揆諸
      民法第167 條規定，應由本人以意思表示向代理人（即新
      光行銷）或向代理人對之為代理行為之第三人（即新光銀
      行）為之。而被上訴人新光行銷既非上開申請表契約之當
      事人，自不因上開申請表契約而取得代理上訴人向被上訴
      人新光銀行貸款之授權，是上訴人與被上訴人新光行銷間
      並未成立消費借貸關係（上訴理由狀一、三摘要）。
（二）行政院金管會曾於93年10月13日金管銀三字第0933000720
      號函全國銀行公會，要求將消費性商品貸款契約與商品買
      賣契約書分離，被上訴人理應遵守，否則對消費者顯失公
      平。且巔峰電信未予被上訴人合理之審閱期，違反消費者
      保護法第11條之1 第1 、2 項規定，依民法第247 條之1
      規定，約定應屬無效（上訴理由狀二、四、五摘要）。
（三）至申請表約定事項第6 條、第7 條固約定：「申請人（即
      上訴人）同意不得以申請人與特約商（即巔峰雷信）間之
      法律關係存在與否或其他任何事由對抗誠泰商業銀行或誠
      泰行銷股份有限公司；「申請人及連帶保證人對前揭貸款
      之金額、相關費用、撥款日期等事宜願均悉數承認，並同
      意不得以申請人與特約商（經銷商）間之法律關係存在與
      否或其他任何事由（如商品之瑕疵擔保）對抗誠泰商業銀
      行及誠泰行銷股份有限公司」，惟於分期付款買賣，如企
      業經營者為提升無力購買之消費者之慾望，並強化其對價
      金債權之受償，乃居間介紹金融機構，由企業經營者處可
      直接取得金融機構之申請貸款表格，或以金融機構之貸款
      條件、貸款金額為其廣告之內容者，其與金融機構就該交
      易於經濟上實存在一緊密關係，結合成一體進行營業活動
      ，共同獲取利益。德國、日本及美國法院鑒於將經濟上處
      於一體關係之交易，以契約書分離為買賣契約與消費借貸
      契約，並由貸與人自身主張因此而生對貸與人有利之效果
      ，乃有違「誠信原則」。蓋允許將被分離之買方的立場置
      於較未被分離之狀態更為不利之立場，應為法所不允許，
      且消費者之價金業已支付但未能獲得服務，應認該二契約
      互有履行及效力上之牽連關係，消費者得以對抗企業經營
      者之事由對抗金融機構，始符誠信原則，是日本及德國皆
      已制訂相關規範，對企業之上開行為加以限制。據此，上
      開規定應認違反消費者保護法第12條及民法第247 條之1
      之規定，而歸於無效云云（上訴理由狀六、七摘要）。
（四）原判決有違背法令與經驗法則之誤，爰依法提起上訴。並
      聲明：1.原判決廢棄。2.被上訴人在第一審之訴及假執行
      之聲請均駁回。
三、本件上訴人對原審判決提起上訴，已於上訴狀具體指摘原審
    判決違背第247 條之1 、消費者保護法之具體內容及具體事
    實，自形式上觀之，其提起本件上訴應屬合法。是本件應審
    究者為上訴有無理由，經查：
（一）上訴人主張關於與被上訴人間消費借貸契約關係成立與否
      一節，本屬事實認定之問題，已難就此論斷原判決有何違
      背法令之處。況申請表之左上角即以粗體黑字標明「誠泰
      行銷」，下方記載「此表係向誠泰銀行申請消費性貸款」
      ，至巔峰電信股份有限公司則列在經銷商欄位內。由申請
      表之形式觀之，被上訴人所為意思表示之相對人即為原告
      新光行銷。上訴人以未授與代理權予被上訴人新光行銷等
      語資為辯解，並不足採。且上訴人自買受系爭產品後，於
      被上訴人新光銀行徵信時表示要辦分期貸款，亦持續向被
      上訴人新光銀行分期付款達6 期之久，對於貸款對象毫無
      異議，果其與新光銀行間無消費借貸契約存在，豈有長期
      繳款之可能，顯見上訴人此等抗辯亦屬無據。
（二）至上訴人執行政院金管會93年10月13日金管銀三字第0933
      000720號函示主張原交易模式對消費者顯失公平云云。惟
      上開行政院金管會之函示僅足認係金融主管機關對於該類
      問題所為主管業務之行政指導，上開函示內容在尚未成為
      我國成文法律、判例或司法解釋之前，僅具參考之價值，
      自無拘束審判機關之效力。準此，原審判決縱未予適用，
      亦難據此論斷原判決有何違背法令之情形至明。上訴人執
      此為辯，亦非可採。另上訴人以巔峰電信未予被上訴人合
      理之審閱期，違反消費者保護法等相關規定云云。惟查，
      上訴人於「本人對申請表及背面消費性商品貸款約定書之
      所有條款，已於簽署前經合理天數詳細審閱，且充分理解
      其內容，並同意遵守之，特此簽名：」下方簽名外，事後
      尚提供系爭申請表予第三人黃孟珊填寫使用，並由上訴人
      於申請表上經辦人簽章欄簽章後，完成申購手續，上訴人
      對於買受該產品之付款方式（包含向新光銀行貸款方式）
      ，自難謂不清楚。故上訴人對於系爭申請表內之購買商品
      、行銷方式、付款方式等均能明瞭，自難再以其並無合理
      之審閱期間，無法瞭解申請表內之定型化契約條款，主張
      該條款對其無效，是此部分上訴亦難認為合法。
（三）我國民法第148 條第2 項已就誠實信用原則有所規範，非
      屬法無明文，已無別為援引法理之必要。而外國立法例或
      法院判決見解在我國並非法源，是上訴人所陳他國立法例
      或法院判決本於誠信原則而為如何之立法或認定，應認僅
      屬上訴人所執之法律上見解，不能以原判決之判斷與該等
      外國立法例或法院判決見解不合，即謂為違背法令。
（四）綜上所述，本件原審判決於法並無違誤，上訴意旨指摘原
      判決違背法令，為無理由。爰依首揭規定，不經言詞辯論
      ，逕以判決駁回上訴人之上訴。
四、依民事訴訟法第436 條之32第1 項準用同法第436 條之19規
    定，第二審法院為訴訟費用之裁判時，應確定其訴訟費用額
    。本件第二審訴訟費用額，爰確定如主文第2 項所示金額。
五、據上論結，依民事訴訟法第436 之32第1 項、第2 項、第44
    9 條第1 項、第436 條之19第1 項、第78條，判決如主文。
中    華    民    國   100    年    2     月    1     日
                  民事第一庭  審判長法  官  俞慧君
                                    法  官  黃珮禎
                                    法  官  陳梅欽
以上正本證明與原本無異。
本件判決不得上訴。
中    華    民    國   100    年    2     月    1     日
                                    書記官  謝金宏